【裁判字號】    95,易,2189
【裁判日期】    951222
【裁判案由】    毒品危害防制條例
【裁判全文】
臺灣板橋地方法院刑事判決              95年度易字第2189號
公  訴  人  臺灣板橋地方法院檢察署檢察官
被      告  甲○○
                    （另案於臺灣臺北監獄士林分監執行中）
上列被告因毒品危害防制條例案件，經檢察官提起公訴（95年度
毒偵字第5899號），被告於準備程序進行中就被訴事實為有罪之
陳述，經告知簡式審判程序之旨，並聽取當事人之意見後，本院
裁定由受命法官獨任進行簡式審判程序，並判決如下：
    主  文
甲○○施用第二級毒品，累犯，處有期徒刑拾月。
    事  實
一、甲○○曾因違反毒品危害防制條例案件，經臺灣士林地方法
    院以88年度訴字第631號就販賣第二級毒品部分判處有期徒
    刑4年，就偽造文書部分判處有期徒刑3月，應執行有期徒刑
    4年2月，經提起上訴，復經臺灣高等法院以89年度上訴字第
    2967號駁回上訴確定，經提起上訴，再經最高法院以90年臺
    上字第1377號駁回上訴確定，經送監執行後，於93年4 月21
    日縮短刑期假釋出監，於94年6 月16日假釋期滿，有期徒刑
    所餘刑期內未經撤銷假釋，其未執行之刑，以已執行論。另
    因施用毒品，經臺灣士林地方法院以88年度毒聲字第1169號
    裁定應送勒戒處所觀察、勒戒，經觀察、勒戒後，認無繼續
    施用毒品傾向，於88年7 月3 日執行完畢釋放，經臺灣士林
    地方法院檢察署檢察官於同日以88年度偵緝字第360 號為不
    起訴處分。又因施用毒品，經臺灣士林地方法院以88年度毒
    聲字第2535號裁定應送勒戒處所觀察、勒戒，經觀察、勒戒
    後，認有繼續施用毒品傾向，再經該法院以88年度毒聲字第
    2776號裁定應送戒治處所施以強制戒治1 年，於89年6 月2
    日停止強制戒治出所，於同年12月29日保護管束期滿。於前
    開強制戒治處分執行完畢後5 年內，再因連續施用第二級毒
    品，經臺灣士林地方法院以94年度易字第531 號判處有期徒
    刑10月，嗣經上訴臺灣高等法院，亦經該法院以95年度上易
    字第595 號駁回上訴確定（尚在執行中）。詎其仍未戒除毒
    癮，竟於強制戒治執行完畢釋放後，5 年內已再犯前開違反
    毒品危害防制條例之罪，復基於施用第二級毒品安非他命（
    以下簡稱安非他命）之犯意，於95年8 月18日22時許，在臺
    北縣新莊市○○路63巷24弄12號2 樓黃清和住處，以將安非
    他命放置在玻璃球中，在其下以火燒烤，使生煙霧，再吸其
    煙氣之方式施用安非他命。嗣於95年8 月19日零時30分許，
    為警在上址查獲，並採尿驗悉。
二、案經臺北縣政府警察局新莊分局報告臺灣板橋地方法院檢察
    署檢察官偵查起訴及移送併案審理。
    理  由
一、上揭事實，業據被告甲○○於本院審理中坦承不諱，且其於
    98年8月19日為警查獲後所採集之尿液，經送往臺灣檢驗科
    技股份有限公司以EIA酵素免疫分析法初步檢驗，以GC/MS氣
    相層析質譜儀確認檢驗結果，有安非他命類陽性反應，有該
    公司95年9月4日濫用藥物尿液檢驗報告乙紙在卷可稽。足徵
    被告自白與事實相符，被告施用第二級毒品犯行應堪認定。
    按毒品危害防制條例於92年7月9日修正公布，自93年1月9日
    施行，其中第20條、第23條將施用毒品之刑事處遇程序，區
    分為「初犯」及「5年內再犯」、「5年後再犯」，依其立法
    理由之說明：「初犯」，經觀察、勒戒或強制戒治後，應為
    不起訴處分或不付審理之裁定；經觀察、勒戒或強制戒治執
    行完畢釋放後，「5年內再犯」者，因其再犯率甚高，原實
    施之觀察、勒戒及強制戒治既已無法收其實效，爰依法追訴
    或裁定交付審理。至於經觀察、勒戒或強制戒治執行完畢釋
    放後，「5年後再犯」者，前所實施之觀察、勒戒或強制戒
    治已足以遮斷其施用毒品之毒癮，為期自新及協助其斷除毒
    癮，仍適用「初犯」規定，先經觀察、勒戒或強制戒治之程
    序。從而依修正後之規定，僅限於「初犯」及「5年後再犯
    」二種情形，始應先經觀察、勒戒或強制戒治程序。倘被告
    於5年內已再犯，經依法追訴處罰，縱其第3次（或第3次以
    上）再度施用毒品之時間，在初犯經觀察、勒戒或強制戒治
    執行完畢釋放5年以後，已不合於「5年後再犯」之規定，且
    因已於「5年內再犯」，顯見其再犯率甚高，原實施觀察、
    勒戒或強制戒治，已無法收其實效，即應依該條例第10條處
    罰，最高法院95年5月9日95年度第7次刑事庭會議決定意旨
    可資參照。而被告曾因施用毒品，經臺灣士林地方法院以88
    年度毒聲字第1169號裁定應送勒戒處所觀察、勒戒，經觀察
    、勒戒後，認無繼續施用毒品傾向，於88年7月3日執行完畢
    釋放，經臺灣士林地方法院檢察署檢察官於同日以年度偵緝
    字第360號為不起訴處分。又因施用毒品，經臺灣士林地方
    法院以88年度毒聲字第2535號裁定應送勒戒處所觀察、勒戒
    ，經觀察、勒戒後，認有繼續施用毒品傾向，再經該法院以
    88年度毒聲字第2776號裁定應送戒治處所施以強制戒治1年
    ，於89年6月2日停止強制戒治出所，於同年12月29日保護管
    束期滿。於前開強制戒治處分執行完畢後5年內，再因連續
    施用第二級毒品，經臺灣士林地方法院以94年度易字第531
    號判處有期徒刑10月，嗣經上訴臺灣高等法院，亦經該法院
    以95年度易字第595 號駁回上訴確定，有臺灣高等法院被告
    前案紀錄表乙紙附卷足憑。足徵被告係於前開觀察、勒戒執
    行完畢釋放後5 年內已再犯施用毒品罪，經依法追訴處罰，
    再犯本件毒品危害防制條例第10條之罪。本件事證明確，被
    告犯行洵堪認定。
二、查安非他命為毒品危害防制條例第2條第2項第2款明定之第
    二級毒品，不得持有、施用及販賣。核被告所為，係犯毒品
    危害防制條例第10條第2項之罪。其施用安非他命前持有安
    非他命之低度行為，應為施用之高度行為所吸收，不另論罪
    。又被告曾因違反毒品危害防制條例案件，經臺灣士林地方
    法院以88年度訴字第631號就販賣第二級毒品部分判處有期
    徒刑4年，就偽造文書部分判處有期徒刑3月，應執行有期徒
    刑4年2月，經提起上訴，復經臺灣高等法院以89年度上訴字
    第2967號駁回上訴確定，經提起上訴，再經最高法院以90年
    臺上字第1377號駁回上訴確定，經送監執行後，於93年4 月
    21日縮短刑期假釋出監，於94年6 月16日假釋期滿，有期徒
    刑所餘刑期內未經撤銷假釋，其未執行之刑，以已執行論，
    有前開臺灣高等法院被告前案紀錄表乙紙可按，其受有期徒
    刑之執行完畢，5 年以內再犯有期徒刑以上之罪，為累犯，
    應依刑法第47條規定加重其刑。爰審酌施用安非他命為中樞
    神經興奮劑，使用者於初用時會有提神、振奮、欣快感、自
    信、滿足感等效果，但多次使用後，前述感覺會逐漸縮短或
    消失，不用時會感覺無力、沮喪、情緒低落而致使用量及頻
    次日漸增加，長期使用會造成如妄想型精神分裂症之安非他
    命精神病，症狀包括猜忌、多疑、妄想、情緒不穩、易怒、
    視幻覺、聽幻覺、觸幻覺、強迫或重覆性的行為及睡眠障礙
    等，也常伴有自殘、暴力攻擊行為，施用安非他命對身心產
    生的危害，被告業經觀察、勒戒、強制戒治並判處科刑後，
    卻仍無法戒除施用毒品之惡習，復為本件施用安非他命犯行
    ，顯見戒除毒癮之意志薄弱，兼衡其犯罪之動機、目的、手
    段、品行，及坦承犯行之犯罪後態度等一切情狀，量處如主
    文所示之刑，以玆儆懲。
三、起訴書雖認於95年8月19日零時30分許，在臺北縣新莊市○
    ○路63巷24弄12號2樓黃清和住處所扣得之安非他命1包（淨
    重0.03公克），應沒收銷燬之。然查前開安非他命為為警同
    時查獲之黃清和所有之事實，業據黃清和於警詢中供承不諱
    ，被告及同時為警查獲之洪名宏、雷惠琳、陳振明、簡瑋萱
    則均陳稱不知前開安非他命為何人所有，被告並稱前開安非
    他命與其施用安非他命犯行無涉，從而尚無從證明前開安非
    他命與被告施用安非他命有何關連性，爰不另為沒收銷燬之
    諭知。
據上論斷，應依刑事訴訟法第273條之1第1項、第299條第1項前
段，毒品危害防制條例第10條第2項，刑法第11條前段、第47條
，判決如主文。
本案經檢察官曾文鐘到庭執行職務。
中    華    民    國    95    年    12    月    22    日
                  刑事第十一庭  法  官  張宏節
此正本與原本無異。
如不服本判決應於送達後10日內向本院提出上訴狀
                                書記官  李崇文
中    華    民    國    95    年    12    月    25    日
附錄本案論罪科刑法條全文：
毒品危害防制條例第10條第2項
施用第二級毒品者，處 3 年以下有期徒刑。


司法院資訊處製作；財團法人民間司法改革基金會備份。
